【裁判字號】    90,交訴,179
【裁判日期】    901231
【裁判案由】    肇事遺棄罪等
【裁判全文】
臺灣桃園地方法院刑事判決                          九十年度交訴字第一七九號
    公  訴  人  臺灣桃園地方法院檢察署檢察官
    被      告  甲○○
右列被告因肇事遺棄罪等案件，經檢察官提起公訴（九十年度偵字第一六五九九號）
，本院判決如左：
    主  文
甲○○服用酒類，不能安全駕駛動力交通工具而駕駛，處有期徒刑參月；又駕駛動力
交通工具肇事，致人受傷而逃逸，處有期徒刑柒月；應執行有期徒刑玖月，緩刑肆年
。被訴過失傷害部分公訴不受理。
    事  實
一、甲○○明知飲酒後，因酒力所困注意力、判斷及反應能力均不如常，且呼氣所含
    酒精成分超過每公升０‧二五毫克者，不得駕駛車輛，竟於民國九十年九月二十
    七日夜間八時許，於其胞妹住處飲酒後，已達於不能安全駕駛之狀態，猶駕駛車
    牌號碼：ＡＯ－七二三八自用小客車上路，同日二十一時五十分許沿桃園市○○
    路往南崁方向行駛，途經該路一三一六號前，貿然快速直行，終因酒後注意力不
  濟，自後擦撞在同向前方正欲左轉行駛之ＲＴＵ－四四七號機車，致機車及騎士
    乙○○一併倒地，乙○○因而受有左側血胸、頭部銼傷之傷害，甲○○肇事後，
    竟置倒地受傷之乙○○於不顧，加速駕車駛離逃逸，於行經同市○○街七四五巷
    十號前，復因駕駛失控導車輛陷落右側路旁之駁崁，乙○○為掩飾肇事犯行，除
    先行將上述自用小客車之車牌拆卸丟置於附近之草叢內，以避警查緝，並即聯絡
    不知情之妹婿邱福駕車前來拖吊，旋於同日二十三時三十分許，為循線追逐而至
    之警方查獲並帶回警局施以呼氣酒精成分測試（測試時間九十年九月二十八日零
    時三十六分），其酒精測定值高達每公升達０‧八七毫克。
二、案經桃園縣警察局桃園分局報告臺灣桃園地方法院檢察署檢察官偵查起訴。
    理  由
甲、有罪部分：
一、訊據被告甲○○對右揭酒後駕車並將車輛駛入路旁駁崁下，及將車牌拆卸丟置於
    附近之草叢內之事實直承不諱，惟否認有肇事逃逸之犯行，辯稱：其不知駕車於
    春日路撞及被害人，以為係撞到不詳之物體云云。惟查：右揭事實業據告訴人乙
    ○○之指訴綦詳，並有道路交通事故調查表、ＡＯ－七二三八號自用小客車擋風
    玻璃破損之相片及診斷證明書附卷可稽。另觀之上述自用小客車擋風玻璃破損情
    形，其破裂之面積幾佔擋風玻璃二之一，而損害位置適足以遮蔽使駕駛人之視線
    足徵當時撞擊之力道甚大，且被告亦自承以為撞到物品等語。從而，在其所駕駛
    之自用小客車發生嚴重撞擊，且駕駛座前方之擋風玻璃嚴重破裂視線受阻之情況
    ，依一般經驗事理，無論撞及之物體為何？駕駛人莫不下車一窺究竟，並檢查車
    輛受損情形，俾確保稍後之行車安全，被告竟置爾不聞，逕行駕車駛離，其情顯
    悖離常理。參以為告嗣後駕車失控駛入同市○○街○路旁駁崁後，無端將車牌拆
    卸隱藏於附近草叢內之舉措以觀，其意在規避警方查緝車禍肇事責任，至為灼然
    所辯不知撞到人云云，要難置信。被告雖又辯稱：因上述自用小客車已甚老舊，
    又不慎駛入路旁駁崁，旋起意丟棄，始拆下車牌，並非有意隱匿犯行云云。惟查
    ：被告曾通知其妹婿前往同安街為其拖吊自用小客車解困及邱福於抵達自用小客
    車拋錨受困之地點前，被告即已將車牌卸下之情，已據證人邱福於偵查中證述屬
    實。是被告既有意棄置上開自用小客車始將車牌卸下，於拆下後逕自離去即可，
    又何必多此一舉於深夜之際，通知其妹婿邱福前往拖救車輛。其此部分之辯解，
    顯亦無法自圓其說，自屬推諉之詞，不足憑信。其右揭肇事逃逸之犯行，已臻明
    確，可以認定。又查被告於警方循線查獲時，經施以酒精測試其呼氣所含酒精成
    分高達每公升０‧八七毫克，有酒精濃度測試表一紙、觀察紀錄表朋及警制報告
    書各一紙附卷足憑。不僅超過道路交通安全規則第一百十四條第二款所規定：汽
    車駕駛人飲酒後其吐氣所含酒精成分超過每公升○．二五毫克，不得駕駛車輛之
    上限，且酒精對中樞神經系統具有麻醉作用，對人體之影響固因人而異，然多與
    血液中之酒精濃度成正比，通常情形，血液中之酒精濃度在每公升一千毫克（即
    呼氣酒精濃度每公升○．五毫克）時，雖在外觀上無法辨識，但檢查眼睛機能，
    對反應時間均有降低之事實，對一般人而言，血液中酒精濃度增加致每公升一千
    至一千五百毫克（即呼氣酒精濃度約每公升○．五至○．七五毫克）顯示快感狀
    態、話多、臉色紅潤，每公升一千五百至二千五百毫克（呼氣酒精濃度每公升○
    ．七五至一．二五毫克）時，呈興奮、走路不穩、咬字不清、稍有痲痹現象，迄
    每公升二千五百至三千五百毫克（呼氣酒精濃度每公升一．二五至一．七五毫克
    ）時，始出現步行困難，不舒服感、言語不清、意識不明等情狀，以汽車駕駛人
    駕車所須之反應速度及操控機械能力之最低標準而言，一般人飲酒後其吐氣所含
    酒精成分超過每公升○．七五毫克以上，即呈興奮、走路不穩、咬字不清、稍有
    痲痹現象，可確認無法安全駕駛。被告於酒後駕車肇事後超過二小時三十分（測
    試時間九十年九月二十八日零時三十六分），經代謝後，其吐氣中酒精濃度猶高
    達每公升０‧八七毫克，其駕車肇事之際，吐氣中酒精成分應遠超過每公升０‧
    八七毫克，況且被告酒後亦確因未注意車前狀況而自後追撞他人機車而肇事，並
    將自用小客車駛入路旁駁崁，又據前述，顯然飲用酒類已達不能安全駕駛動力交
    通工具之程度。事證已明，其右揭酒後不能安全駕駛動力交通工具之犯行，亦堪
    以認定。
二、核被告所為，係犯刑法第一百八十五條之三之公共危險罪、第一百八十五條之四
    之駕駛動力交通工具肇事逃逸罪。所犯二罪間，犯意各別、手段互異，應分論併
    罰之。爰審酌被告酒後不能安全駕駛汽車，猶貿然駕車上路，於肇事致人受傷後
    ，復企圖卸責而逃逸，輕忽人命、漠視法令，莫此為甚，惟念犯後已與被害人達
    成和解，賠償其等精神上及財產上之損失等一切情狀，分就所犯各罪量處如主文
    所示之刑，並依法定其應執行之刑。又被告前未曾受有期徒刑以上刑之宣告，有
    台灣高等法院被告全國前案紀錄表一紙在卷為憑，經此科刑教訓，當已知所警惕
    ，無再犯之虞，本院認所科之刑以暫不執行為適當，併予宣告緩刑四年，期以自
    新。
乙、不受理部分：
一、按告訴乃論之罪，告訴人於第一審辯論終結前得撤回其告訴，又告訴經撤回者，
    法院應諭知不受理之判決，刑事訴訟法第二百三十八條第一項、第三百零三條第
    三款定有明文。
二、公訴意旨略以：被告甲○○明知酒後不得駕駛車輛，竟猶於民國（下同）九十年
    九月二十七日夜間，酒後駕駛ＡＯ－七二三八自用小客車車，沿桃園市○○路往
    南崁方向行駛，同日二十一時五十分許，行經該路一三一六號前之際，復應注意
    車前狀況等隨時採取必要之安全措施，且依當時情形，又無不能注意之情事，竟
    疏於注意及此，猶貿然快速直行，因而閃煞不及擦撞同向前方騎乘之ＲＴＵ－四
    四七號機車之乙○○致使受有左側血胸、頭部挫傷。因認被告涉犯刑法第二百八
    十四條第一項前段之過失傷害罪嫌。
三、查被告所涉前開罪嫌，依同法第二百八十七條前段規定，須告訴乃論，茲告訴人
    乙○○於本院審理時撤回其告訴，依照首開說明，應諭知不受理之判決。
據上論斷，應依刑事訴訟法第二百九十九條第一項前段、第三百零三條第三款，刑法
第一百八十五條之三、一百八十五條之四、第五十一條第五款、第七十四條第一款，
判決如主文。
本案經檢察官魏雯祈到庭執行職務。
中        華        民        國    九十    年    十二    月    三十一  日
                                    臺灣桃園地方法院交通法庭
                                          法  官  江振義


司法院資訊處製作；財團法人民間司法改革基金會備份。
